臺灣彰化地方法院刑事判決　　　　　　　　　　　　　九十三年度易字第二一九號
　　公　訴　人　臺灣彰化地方法院檢察署檢察官
　　被　　　告　丙○○○
　　選任辯護人　黃勝雄律師
右列被告因妨害婚姻等案件，經檢察官提起公訴（九十二年度偵字第八九七六號），
本院判決如左：
        主  文
丙○○○受退去他人住宅之要求而仍滯留，處拘役貳拾日，如易科罰金，以參佰元折
算壹日。
被訴相姦罪部分公訴不受理。
        事  實
一、丙○○○於民國九十二年九月九日二十二時許，經甲○○之同意進入甲○○及其
    妻戊○○，位於彰化縣大村鄉○○○路二六九巷二五九號之住處，嗣因其與甲○○同居所產生之生活費及丙○○○要求甲○○支付購買自用小貨車之費用等事由
    ，而與甲○○夫妻發生爭執，經甲○○及戊○○要求丙○○○退去該住所，丙○○○仍不退去，經戊○○報警處理，警員至現場處理後，丙○○○始行離去。
二、案經盧訴請彰化縣警察局員林分局報請臺灣彰化地方法院檢察署檢察官偵查起
    訴。
        理  由
壹、有罪部分：
一、訊據被告丙○○○固坦承有於前揭時間，至證人甲○○及告訴人戊○○居住之彰
    化縣大村鄉○○○路二六九巷二五九號住處，並經其等受退去之要求而仍不退去
    ，惟矢口否認有前揭犯行，辯稱：其不退去是有正當理由，因為當天伊是去與甲○○討論事情，而討論事情尚無結果，伊還要繼續與他溝通，才沒有離開云云。
    惟查：（一）按刑法第三百零六條第二項後段之受退去之要求而仍留滯，係指進
    入他人之住宅等後，已受退去之要求，而仍留滯不退之行為，不論其開始進入他
    人之住宅等，係經該住宅等之居住人或管理人同意與否，均應成立該罪，先予敘
    明。（二）右揭犯罪事實，業據告訴人戊○○於警詢、偵查中及本院審理時指訴
    綦詳，核與證人甲○○於本院審理時之證述，及於偵查中所為之供述情節相符。
    （三）又被告於警詢中供稱：當天伊進入戊○○之上開住處，並無人阻擋，事後
    因為有吵架，甲○○就叫戊○○報警，是警察叫伊不要吵，之後伊才離開的等語
    。另於偵查中供稱：當時告訴人夫妻有叫伊出去，但伊話還沒有說清楚，所以沒
    有出去，是後來警察勸伊，伊才開車出去等語。其再於本院審理時供稱：伊是因
    為事情還沒有討論完，沒有結論，伊還要繼續與甲○○溝通，惟甲○○當時都沒
    有講話，而告訴人他們有請警察來叫伊離開（本院九十三年四月十二日準備程序
    筆錄）等語。又是日管區警員謝文州、陳啟學確有至告訴人上址勸解被告離開，
    亦有彰化縣警察局員警工作紀錄簿影本附卷可按，堪信告訴人與證人甲○○確有
    於被告與告訴人發生爭吵後，要求被告離去，而被告並未立即離去，係待告訴人
    報警處理，而警員到現場處理、勸諭後，被告始行離去無訛。（四）綜上所述，
    告訴人與證人甲○○確有要求被告離去其等上開住所，因被告仍滯留不去，始報
    警處理，否則被告如被要求後即行離去，告訴人等何需再報警處理，足證被告受
    退去之要求後，仍滯留一段時間而不退去。被告前揭所辯，無非係事後卸責之詞
    ，無可採信，本件事證業已明確，被告此部分犯行堪以認定。
二、核被告所為，係犯刑法第三百零六條第二項後段之受退去之要求而仍滯留罪。起
    訴書論罪法條欄雖未記載本罪法條，然起訴事實業已載明，並經公訴檢察官於實
    行公訴時指明在卷，本院自得審究。又被告受告訴人及證人甲○○要求離去其等
    上開住所而不離去，被告所侵犯僅為一住居所之安寧，為單純一罪，併予敘明。
    爰審酌被告與告訴人、證人甲○○之關係，犯罪之動機、目的、手段、犯罪所生
    之危害，及犯後態度等一切情狀，量處如主文所示之刑，並諭知易科罰金之折算
    標準，以示懲處。
三、公訴意旨另以：被告丙○○○於九十二年九月九日二十二時許，未經證人甲○○
    及其配偶即告訴人戊○○之同意，擅自侵入其等位於彰化縣大村鄉○○○路二六
    九巷二五九號住處，因認被告尚涉有刑法第三百零六條第一項之無故侵入他人住
    宅罪云云。
    按犯罪事實應依證據認定之，無證據不得推定其犯罪事實；又不能證明被告犯罪
    者，應諭知無罪之判決，刑事訴訟法第一百五十四條第二項、第三百零一條第一
    項分別定有明文。次按認定犯罪事實所憑之證據，雖不以直接證據為限，間接證
    據亦包括在內；然而無論直接或間接證據，其為訴訟上之證明，須於通常一般之
    人均不致有所懷疑，而得確信其為真實之程度者，始得據為有罪之認定，倘其證
    明尚未達到此一程度，而有合理之懷疑存在時，即無從為有罪之認定。又告訴人
    之告訴，係以使被告受刑事訴追為目的，是其陳述是否與事實相符，仍應調查其
    他證據以資審認（最高法院七十六年度台上字第四九八六號、五十二年度台上字
    第一三００號判例參照），先予敘明。訊據被告丙○○○堅決否認有前揭犯行，
    辯稱：伊是先打電話給甲○○，甲○○再開門讓伊進入其上開住處，而非未經同
    意即行進入等語。經查：（一）被告丙○○○與證人甲○○有同居關係，且其等
    自八十六年間起即有性關係存在，此為被告及證人甲○○供明在卷，並為告訴人
    所知情（詳如後述），應屬事實無訛。（二）證人甲○○於本院審理時雖證稱：
    被告如何進入伊住處，伊並不知情，是聽到被告與其妻爭吵，伊才知道云云。然
    其於偵查中經檢察官訊問：你有無幫她（丙○○○）開門？答：不記得了，門沒
    有鎖。其所為之證述已有矛盾。又證人甲○○於本院審理時證稱：伊家有養狗，
    且有圍牆，並設有大門，進入後才是房屋，當天伊已經準備要睡覺，已穿睡衣，
    是聽到被告在鬧才知道被告進來；當時大門及房子的門都沒有鎖，但是有關起來
    ，因為還有孩子沒有回家，才沒有鎖門，也沒有關燈，伊家都是最晚睡的人關燈
    云云。然由告訴人提出之現場照片觀之，告訴人與證人甲○○之住所是一獨立建
    物，四周並無其他建物，且四圍牆與主建物部分尚有一段距離，此有現場照片可
    稽。是證人甲○○家中有養狗應是為了安全起見才養，如被告未經同意進入，證
    人甲○○家中所養之狗應會吠叫，豈會待被告進入屋內之後才會發覺。又證人甲○○居住之處所係一獨立建物，四周並無其他建物，而證人甲○○及其妻即告訴
    人當時已經準備入睡，依常情，為了居家安全起見，應會將大門及房屋的門上鎖
    才是。雖證人稱尚有其他子女未返家，然其子女應均有大門及房屋大門之鑰匙，
    以利返家，否則圍牆之大門及房屋大門於夜間睡覺時均不上鎖，則形同夜不閉戶
    ，依現在之治安情況，實難想像，是證人甲○○所為之證述，顯有悖於常情。（
    三）被告既與證人甲○○有同居及長期間發生性關係之事實，且為告訴人所知情
    ，則被告欲進入證人甲○○住所時，先以電話通知證人甲○○，並由證人甲○○
    開門讓被告進入，實合常情，是被告前揭所辯，尚堪採信。此外，並無其他證據
    證明被告有無故侵入他人住宅，惟公訴人認此部分與前開受退去之要求而仍滯留
    罪部分，為單純一罪，爰不另為無罪之諭知，附此敘明。
貳、不受理部分：
一、按起訴之程序違背規定者，應諭知不受理之判決；刑法第二百三十九條之罪，須
    告訴乃論。第二百三十九條之罪配偶縱容或宥恕者，不得告訴，刑事訴訟法第三
    百零三條第一款，刑法第二百四十五條分別定有明文。
二、公訴意旨略以：被告丙○○○明知證人甲○○（業經告訴人戊○○撤回告訴，另
    由檢察官為不起訴處分）係有配偶之人，竟仍基於概括之犯意，自八十六年間起
    至九十二年八、九月間止，連續在彰化縣花壇鄉○○路○段一二一號其住所等處
    ，多次與甲○○相姦，因認被告涉有刑法第二百三十九條後段之相姦罪嫌（起訴
    書原記載為刑法第二百三十九條前段之通姦罪，業經公訴檢察官更正為同法條後
    段之相姦罪）等語。
三、質之被告雖坦承有於前揭時地與證人甲○○有相姦行為，惟辯稱：上開姦情告訴
    人早已知情而且縱容，伊並有與告訴人及甲○○有一段長時間住在一起等語。經
    查：（一）告訴人於其九十二年九月二十五日向檢察官提出告訴之告訴狀載稱：
    「八十六年間因被告丙○○○欲購買寢具而與告訴人配偶即被告甲○○認識，兩
    人嗣後即有所往來，惟告訴人不以為意誤認兩人僅是朋友，在告訴人發覺被告二
    人有染後，雖氣憤難當，但為顧及家庭、小孩，仍百般相勸被告甲○○懸崖勒馬
    ，惟被告甲○○竟仍沉連不悟，雖告訴人百般相勸仍屬罔效：：」（參九十二年
    度他字第二一九０號偵查卷第二頁）等語。告訴人既於八十六年間即知被告與證
    人甲○○有所往來，嗣即有染，且其在發現被告與其夫有染後，「雖氣憤難當，
    但為顧及家庭、小孩，仍百般相勸被告甲○○懸崖勒馬」，顯見告訴人於八十六
    年間即知被告與其夫甲○○有染，因其顧及家庭、小孩之因素而未加阻止，縱容
    其夫甲○○與被告續為通姦行為。（二）又證人乙○○於本院審理，經交互結問
    時證稱：甲○○是伊的二伯父，丙○○○伊也認識，是在八十九年間甲○○在他
    家中告訴伊，他的小老婆要買車才認識被告的，甲○○告訴伊丙○○○是伊的小
    老婆，買車要算便宜一點，當時伊並叫被告是二伯母；當時甲○○說車是他小老
    婆要買的，是在甲○○住處的廚房談的，當場有甲○○、丙○○○、戊○○與伊
    四人，他們一邊吃東西一邊談，伊也是當時才知道他們家的關係，伊是與被告及
    甲○○坐在餐桌談，而戊○○在洗碗，她距離餐桌約一、二公尺遠，當時甲○○
    有說車是他小老婆要買的；伊從八十九年間認識被告後，被告就一直住在甲○○
    家，而且住很久，甲○○全家都知道被告住在他家，戊○○有告訴伊被告住她家
    ，甲○○及堂弟、妹也都有告訴伊，伊才知道；伊有有幾次到甲○○家，甲○○
    、被告及告訴人他們都在場一起吃飯、看電視、聊天等語屬實。足證告訴人不惟
    知道被告確有與其及其夫甲○○同時居住在一起，也知其夫對外均向他人說明被
    告係其小老婆，則告訴人當無不知被告與其夫甲○○間之姦情。（三）雖告訴人
    戊○○質疑證人乙○○與其夫甲○○有舊怨，其證述顯有挾怨報復之情形云云。
    惟查，證人乙○○於本院交互詰問作證時，經辯護人詰問：丙○○○向你買車的
    情形如何？答稱：甲○○告訴伊那車是他小老婆丙○○○要買的。再問：以後情
    形如何：答稱：伊如果講的話，伊會被伊家人罵死，連伊爺爺都不來作證，伊不
    要說。再問：甲○○與被告是何關係，告訴人知道嗎？答稱：這已經是很久以前
    的事，伊知道當時被告都住在甲○○家裡，其他的可否不要再說。再問：你剛才
    的意思是什麼？答稱：就是伊不知道，可否不要再問伊了。另於檢察官詰問：被
    告為何住在甲○○家裡？答稱：這個不能說。再問：你去告訴人住處時，大家一
    起聊天的狀況如何？告訴人如何稱呼被告：答稱：伊不要說。是證人乙○○如欲
    挾怨報復，則其於辯護人及檢察官詰問時，當可明確的為不利於告訴人之回答，
    何須語多保留，甚或不予回答，足徵證人乙○○之證述，並無挾怨報復之情事，
    其所為之證述，應可採信。（四）另證人甲○○雖於本院交互結問時證稱：伊與
    被告通姦的事情，伊太太即告訴人並不知情，被告也未曾住到伊家裡，是到了九
    十二年八、九月間伊太太才知道伊與被告通姦云云。然其亦證稱：八十六年間伊
    現在住處正在蓋房子，到八十七年間才蓋好，被告多次到工地吵鬧，說伊如不理
    她就要自殺，並有好幾次跳要工地前的水溝要自殺，伊並將她從水溝救起來；伊
    從八十六年間認識被告，至九十二年八、九月間都有與被告發生性關係，次數無
    法記得，每個月都有發生關係，到九十年四月間以伊的名義在花壇鄉買了一間房
    子給被告居住，伊經常到該處找被告，而且每個月大約去住在那邊一、二次，伊
    有把被告當小老婆看待；九十二年九月九日晚上被告有到伊住處：：，當時被告
    找伊是為了要買貨車給她兒子做生意，並要伊付生活費給她，伊告訴被告要買車
    子可以，但只幫她付頭期款新臺幣五萬元，並要她拿她兒子的身分證來辦理等語
    。證人甲○○證稱被告曾多次至其現住所之工地鬧自殺，而證人之居處係彰化縣
    大村鄉，屬鄉下地區，關於私德之傳聞甚快，告訴人焉有不知之理。又證人甲○○自九十年四月間起，每月均至被告位於彰化縣花壇鄉住處過夜一、二次，至九
    十二年八、九月間止亦有二年餘，告訴人豈有不會查知此情。另被告於九十二年
    九月九日晚上至告訴人及證人居明住處，是向證人甲○○要生活費及其子買車之
    費用，證人甲○○並當場同意幫其子付頭期款，要被告拿其子的身分證來辦理，
    則告訴人若不知情其等之姦情，證人甲○○如何會當場同意幫被告之子付買車的
    頭期款，並要幫忙辦理買車事宜？況按諸一般常情，如非告訴人已知被告與證人
    甲○○有相姦之情，被告如何甘冒為告訴人發覺其與證人甲○○之姦情，而至證
    人甲○○住處，並在告訴人之面前當場向證人甲○○索取生活費及其子買車之車
    款。可證證人甲○○證述：其妻即告訴人不知其與被告之姦情，被告也未曾到伊
    家居住云云。應係為求取其妻撤回對其通姦罪之告訴，或為對其妻之求贖、或為
    求其妻之諒解：：等原因而發，此部分之證述應難認為真實而不可採。（五）揆
    諸前揭說明，告訴人對於被告與其夫甲○○之姦情，應係於八十六、七年間即知
    之甚明，且其確有縱容之情，則依刑法第二百四十五條之規定，其對於被告已不
    得告訴，而公訴人對於已不得告訴之事實仍提起公訴，其起訴程序違背規定，此
    部分應依刑事訴訟法第三百零三條第一款之規定，諭知不受理之判決。
據上論斷，應依刑事訴訟法第二百九十九條第一項前段、第三百零三條第一款，刑法
第三百零六條第二項後段、第四十一條第一項前段，罰金罰鍰提高標準條例第一條前
段、第二條，判決如主文。
本件經檢察官丁○○到庭執行職務。
中      華      民      國      九十三      年      六    月      九    日
                                臺灣彰化地方法院刑事第一庭
                                    審判長法官  葉  榮  郎
                                    法      官  葛  永  輝
                                    法      官  陳  秋  錦
右正本證明與原本無異。
如不服本判決，應於判決送達後十日內，向本院提出上訴狀（須附繕本）。
告訴人或被害人對於判決如有不服具備理由請求檢察官上訴者，其上訴期間之計算係
以檢察官收受判決正本之日期為準。
                                    法院書記官  于  淑  真
中      華      民      國      九十三      年      六    月      九    日
刑法第三百零六條
無故侵入他人宅、建築物或附連圍繞之土地或船艦者，處一年以下有期徒刑、拘役或
三百元以下罰金。
無故藏匿其內或受退去之要求而仍留滯者亦同。
